臺灣高雄地方法院刑事判決　　　　　　　　　　　　九十二年度交易字第二四五號
　　公　訴　人　臺灣高雄地方法院檢察署檢察官
　　被　　　告　甲○○
右列被告因過失傷害案件，經檢察官提起公訴（九十二年度調偵字第二八七號），本
院判決如左：
    主  文
甲○○從事業務之人，因業務上之過失傷害人，處有期徒刑捌月。
    事  實
一、甲○○從事豬肉批發業，平日並駕駛自用小客、貨車送貨至客戶處，係以開車為
    其附隨業務，屬從事駕駛業務之人，並考領有小型車駕駛執照。於民國九十一年
    八月二十三日上午九時許，駕駛車牌號碼Ｈ九—一二八九號自小貨車，沿高雄縣
    大寮鄉○○村○○路由東往西方向行駛，途經該路段中庄國中圍牆旁時，本應注
    意超車時，應於前車左側保持半公尺以上之間隔超越，且依當時客觀情狀，天候
    雨，日間自然光線，視距良好，柏油路面，無障礙物，亦無不能注意之情事，適
    有丙○○騎乘車牌號碼ＯＯＳ—０九九號重機車，亦同向沿文昌路由東往西方向
    在前行駛，甲○○見丙○○騎乘機車行駛於其前方，猶貿然超車，未於該機車左
    側保持半公尺以上之安全間隔，甲○○所駕駛之前開貨車遂先與丙○○所騎機車
    左手把擦撞，又撞及機車左側車身，致丙○○重心不穩而人車倒地，受有骨盆骨
    折併神經損傷、神經性膀胱、尿瀦流等之傷害。
二、案經丙○○訴由高雄縣政府警察局林園分局報請台灣高雄地方法院檢察署檢察官
    偵查起訴。
    理  由
一、訊據被告甲○○對於其有於右開時、地駕車通過高雄縣大寮鄉○○村○○路中庄
    國中前，且告訴人丙○○亦騎乘車號ＯＯＳ—０九九號機車行經該路段，而告訴
    人因人車倒地致受有前開傷害之事實固坦承不諱，惟矢口否認有何業務過失傷害
    之犯行，辯稱：伊當天駕駛自小貨車在前，丙○○騎機車在後，伊沒有看到她在
    後面，所以到達中庄國中旁，因該路段微微向右彎，伊就逕自右轉，轉過去時才
    聽到「砰」的一聲，於是趕緊停車查看，伊自認沒有過失云云。
二、經查：
    （一）被告所駕駛之自小貨車與告訴人所騎機車於右開時、地發生車禍之事實，
          除據告訴人於警詢、偵查及本院審理時一再指述綦詳外，並有高雄縣政府
          警察局林園分局道路交通事故調查表乙份及交通事故現場勘驗圖在卷可稽
          ；而告訴人確係因本件車禍致分別受有前揭傷害之事實，亦有長庚紀念醫
          院診斷證明書二紙附卷為憑。
    （二）被告固以前揭情詞置辯，否認其有超車並與告訴人所騎機車左手把、左側
          車身發生擦撞，惟查：
        1.上開文昌路中庄國中旁路段為東西向道路，二線道雙向通行，同向車道無
          快、慢車道之分，東往西方向並微微向右彎，行進道路寬約三米等情，除
          有上開道路交通事故調查報告表可資證明外，並經本院親至現場勘驗無訛
          ，製有勘驗筆錄一份、現場照片二張附卷可稽（見本院卷第十八、十九頁
          ），是車輛由東向西行至該路段時，因道路右彎，依一般駕駛習慣，為免
          在轉彎行進間侵入對向車道，應儘可能會往外側（即道路右側）偏移，本
          件車禍依被告自承告訴人人車倒地位置在中庄國中圍牆邊道路右彎轉角處
          ，在伊貨車之右邊等語（見本院九十三年七月十三日審判筆錄第十一頁）
          ，核與告訴人證稱被告駕駛之貨車先擦撞倒伊所騎之機車左手把，再撞及
          機車左側車身等節大致相符，比照前述現場道路右彎、駕駛人習慣及該路
          段無慢車道、車道寬度等情相互以觀，告訴人陳稱行駛在該路段欲右彎時
          ，適被告駕駛之貨車亦行駛同向欲右彎，告訴人騎乘之機車遭被告駕駛之
          自小貨車自左側擦撞一節，應屬可採。
        2.被告雖於本院審理時仍辯稱：當時告訴人是在伊的右後方行駛，伊並沒有
          超車，伊聽到「砰」一聲前都不知道後方有機車云云。惟查，被告於偵查
          中供稱：伊停車察看時告訴人人車倒地的位置與伊相距十多公尺等語（見
          九十一年度偵字第二七一一一號卷第五頁），於本院審理中復翻異前詞稱
          ：伊一聽到「砰」一聲就下車察看，伊車距離告訴人機車倒地處約三、四
          十公尺等語（見本院九十三年七月十三日審判筆錄第十二頁），其前後供
          述歧異，已難採信，且被告初於警詢中供稱：伊未見到對方（即告訴人）
          從何處駛來，只聽到一聲撞擊聲等語（見警卷第五頁，到交通事故談話紀
          錄表），後在偵查中始終供稱：伊與告訴人同向行駛，伊開車在前，告訴
          人騎車在後，伊一直到中庄國中要右轉時都沒有看見告訴人，轉過去之後
          聽到「砰」一聲，伊才停車云云，然被告既供稱直至車禍肇事前不曾發覺
          告訴人騎機車行駛於後，則其在聽到後方傳來異聲，即有所警覺，立刻停
          車察看，即屬與常情有違；再由卷附告訴人騎乘之前開機車車損照片觀之
          （見本院卷第十六、十七頁），該機車主要損壞部位在機車左側車身，雖
          告訴人亦陳稱無法分辨該左側損壞何者為撞擊所致、何者為機車倒地後摩
          擦地面所導致等語（見本院卷第一百十三頁，本院九十三年七月十三日審
          判筆錄），然若果如被告辯稱係告訴人騎乘前開機車撞擊被告駕駛小貨車
          右側後方，以該路段右彎之情況，撞擊點應在機車車頭，從而告訴人機車
          車頭應會有凹陷等損壞狀態，惟觀諸前開照片並無機車車頭受損之情形，
          就一般經驗法則而言，告訴人自後方追撞被告之可能性，應可排除，準此
          ，應係告訴人騎乘機車在前，被告駕駕駛小貨車自後超越而發生擦撞，較
          屬合理。
        3.按「汽車超越時應顯示左方向燈並於前車左側保持半公尺以上之間隔超過
          ，行至安全距離後，再顯示右方向燈駛入原行路線」，道路交通安全規則
          第一百零一條第五款後段定有明文。被告考領有小型車駕駛執照，業經業
          經其供述明確（見警卷第五頁，道路交通事故談話紀錄），當熟知上開規
          定；另依前揭交通事故調查報告所載，案發當時天氣雨，日間自然光線，
          道路無任何缺陷與障礙，並無不能注意之情事，被告竟疏未注意，見告訴
          人騎乘機車行駛於其前方，猶貿然超車，未於該機車左側保持半公尺以上
          之安全間隔，業已違反首揭道路交通安全規則之規定，其有此部分之過失
          ，已甚明顯。此外，本件車禍經送台灣省高屏澎區車輛行車事故鑑定委員
          會鑑定結果，同認被告駕駛小貨車超越未保持安全距離確可能有上開主要
          過失情節，此有該委員會九十二年三月五日高屏澎鑑字第九二０四五五號
          鑑定意見書在卷為佐，亦可資參照。
        4.綜上所述，被告就本件車禍之發生確有前揭過失行為，且其過失行為確使
          告訴人受有前揭傷害，故被告之過失行為與告訴人之傷害結果間，應具有
          相當因果關係無疑。從而，本件事證已臻明確，被告之犯行應堪認定。
    （三）又告訴人丙○○受有骨盆骨折併神經損傷、尿瀦留之傷害，有長庚紀念醫
          院高雄分院診斷證明書二紙附卷可按，而告訴人所受排尿及生殖功能傷害
          經本院囑託長庚紀念醫院高雄分院鑑定結果認為：丙○○於九十二年十一
          月二十七日回診時，解完尿後經超音波檢查發現膀胱無法完全排尿，仍須
          藉助導尿輔助排尿。另其生殖功能應未喪失，但因下肢缺損，生產過程中
          考慮用力困難，醫師會建議以剖腹生產方式較為安全，有該院九十三年三
          月三十日（九三）長庚院高字第四四一０號函附卷可稽。是以告訴人因本
          件車禍所受之傷害，尚難認係毀敗生殖之機能或其他於身體及健康有重大
          不治之傷害，而非屬於刑法第二條第一項第六款之重傷害。
三、按刑法上所謂業務，係指個人基於其社會地位繼續反覆所執行之事務，其主要部
    分之業務固不待論，即為完成主要業務所附隨之準備工作與輔助事務，亦應包括
    在內（最高法院七十一年台上字第一五五０號判例參照）。查被告係豬肉批發為
    業，平日偶有駕車載運肉品往返加工廠或駕車取貨之事實，為被告於本院審理中
    自承在卷（見本院卷第一二０頁，九十三年七月十三日審判筆錄），則其當係以
    駕駛自小客、貨車為其附隨業務，屬從事駕駛業務之人。是核被告因過失行為致
  丙○○受有重傷害，係犯刑法第二百八十四條第二項業務過失傷害罪。檢察官於
    蒞庭實施公訴時變更起訴法條，認被告係因業務過失傷害告訴人致重傷，係犯刑
    法第二百八十四條第二項後段之業務過失致重傷害罪，然告訴人丙○○所受傷害
    尚未達重傷害程度，已如前述，是檢察官變更起訴法條尚有誤會，惟檢察官起訴
    之犯罪事實與本院認定之社會基本事實同一，本院自得依法變更起訴法條。爰審
    酌被告駕車見告訴人騎乘機車於其前方，縱不願緊接於告訴人後方行駛而欲超車
    ，亦應於超車時保持安全間隔，以維告訴人之安全，惟被告竟疏於注意而未保持
    安全間隔，致告訴人受有前揭傷害，自屬不該，且被告於犯後仍矢口否認犯行，
    飾詞圖卸其責，且迄今猶未與告訴人達成和解，賠償告訴人所受損害，犯後態度
    顯然非佳等一切情狀，酌情量處如主文所示之刑。
據上論斷，應依刑事訴訟法第二百九十九條第一項前段、第三百條，刑法第二百八十
四條第二項、罰金罰鍰提高標準條例第一條前段，判決如主文。
本案經檢察官乙○○到庭執行職務。
中      華      民      國      九十三      年    七    月    二十七    日
                                  臺灣高雄地方法院交通法庭
                                      審判長法官  邱  明  弘
                                            法官  廖  建  瑜
                                            法官  胡  宜  如
右正本證明與原本無異。
如不服本判決，應於判決送達後十日內，向本院提出上訴狀。
                                          書記官  蘇  溪   林
中      華      民      國      九十三      年    七    月    二十七    日
附錄法條：
中華民國刑法第二百八十四條
因過失傷害人者，處六月以下有期徒刑、拘役或五百元以下罰金，致重傷者，處一年
以下有期徒刑、拘役或五百元以下罰金。
從事業務之人，因業務上之過失傷害人者，處一年以下有期徒刑、拘役或一千元以下
罰金，致重傷者，處三年以下有期徒刑、拘役或二千元以下罰金。
